最　高　行　政　法　院　裁　定
　　　　　　　　　　　　　94年度裁字第01305號
抗　告　人　甲○○
上列抗告人與相對人臺北市政府工務局建築管理處間因公寓大廈
管理條例事件，對於中華民國93年3月15日臺北高等行政法院91
年度訴字第4343、4741號裁定提起抗告，本院裁定如下︰
　　主  文
抗告駁回。
抗告訴訟費用由抗告人負擔。
　　理  由
一、按行政訴訟法第4條第1項規定：人民因中央或地方機關之違
    法行政處分，認為損害其權利或法律上之利益，經依訴願法
    提起訴願而不服其決定者，得向高等行政法院提起撤銷訴訟
    。而此所謂行政處分，依訴願法第3條第1項規定係指中央或
    地方機關就公法上具體事件所為之決定或其他公權力措施而
    對外直接發生法律效果之單方行政行為而言。至行政機關所
    為單純的事實之敘述或理由之說明，既不因該項敘述或說明
    而生法律效果，自非行政處分，人民對之，即不得提起行政
    爭訟（本院44年判字第18號、53年判字第230號、62年裁字
    第41號判例參照）。又裁定得不經言詞辯論為之，為行政訴
    訟法第188條第3項所明定。
二、本件原裁定以：抗告人為臺北市中正區○○○路○段64號1樓
    及68號地下1樓之區分所有權人，其就上開公寓大廈之管理
    費用繳交及佔用停車位等情事，於87年5月19日向相對人提
    出陳情，經相對人以87年6月10日北市工建（寓）字第87653
    71700號書函復知抗告人略以：「．．．二、台端詢問有關
    公寓大廈之管理費用繳交乙節，依公寓大廈管理條例第10條
    第2項規定略以：『共用部分、約定共用部分之修繕、管理
    、維護，由管理負責人或管理委員會為之。其費用由公共基
    金支付或由區分所有權人按其共有之應有部分比例分擔之。
    』同條款第三項規定『前項共用部分、約定共用部分之管理
    、維護費用，區分所有權人會議或規約另有規定者，從其規
    定。』另有關佔用停車位乙節，因係屬私權爭執範圍，仍請
    逕循司法途徑解決。．．．」在案。嗣抗告人復以相同事由
    ，於91年4月4日、5月17日向臺北市政府研究發展考核委員
    會陳情，經移由相對人分別以91年4月23日北市工建寓字第
    09163283000號函復抗告人略以：「主旨：有關台端為中正
    區○○○路○段64號1樓及68號地下1樓，涉及公寓大廈管理
    條例之疑義乙案，復如說明．．．說明．．．二、台端詢問
    有關公寓大廈之管理費用繳交、佔用停車位乙節，本處業以
    87年6月10日北市工建（寓）字第8765371700號（書）函函
    復在案（諒達）。三、另檢附『公寓大廈管理條例問與答』
    乙本，請參酌第19條上下樓板及共同壁維修經費分攤（樓上
    排水管漏水，樓下的住戶有什麼救濟方式？），及其他有關
    台端對公寓大廈管理條例之各項疑問，請參酌。」及91年6
    月11日北市工建寓字第09164462700號函復知抗告人略以：
    「主旨：有關台端為中正區○○○路○段64號1樓及68號地下
    1樓，涉及公寓大廈管理條例之疑義乙案，復如說明．．．
    說明．．．二、本案本處業以91年4月23日北市工建寓字第
    0916328300（0）號函函復在案（諒達）。三、按人民對於
    同一事由之陳情案件，經予適當處理並已明確答覆後而仍一
    再陳情者，得不予處理，此行政程序法第173條第2款業定有
    明文，為此台端就本案屢次陳情，本處既以說明二函文明確
    答覆在案，爾後本處將不再贅文函覆，尚請　鑒查。」經核
    上開二函之內容，僅為相對人所為事實敘述及理由說明之觀
    念通知，尚不對外發生准駁之法律上效果，即難謂其屬行政
    處分性質。訴願決定以上開函非屬行政處分，不予受理，即
    無不合。抗告人提起行政訴訟，顯非合法。並引用本院前揭
    判例及敘明抗告人如有關公寓大廈之管理費用繳交及佔用停
    車位之爭執，應循民事訴訟程序解決，因而駁回抗告人之訴
    。揆諸首揭規定及說明，並無違誤。抗告意旨略以原審於本
    案未行言詞辯論，且原裁定違反憲法第15條、第143條及公
    寓大廈管理條例第9條規定，又誤認本案屬私權爭執；而相
    對人僅以函件函復抗告人，有應作為而不作為之違法等各節
    ，並無可採，其抗告難認有理由，應予駁回。
三、依行政訴訟法第104條、民事訴訟法第95條、第78條，裁定
    如主文。
中    華    民    國    94    年    7     月    14    日
                  第三庭審判長法  官　廖　政　雄
                              法  官　林　清　祥
                              法  官　鍾　耀　光
                              法  官　姜　仁　脩
                              法  官  胡　國　棟
以  上  正  本  證  明  與  原  本  無  異
中    華    民    國    94    年    7    月    14     日
　　　　　　　　　　　　　　　書記官　陳　盛　信
